臺灣高等法院臺南分院刑事判決
111年度交上易字第389號
上  訴  人  臺灣臺南地方檢察署檢察官
被      告  胡政遠

上列上訴人因被告過失傷害案件，不服臺灣臺南地方法院111年
度交易字第255號中華民國111年4月21日第一審判決（聲請簡易
判決處刑案號：臺灣臺南地方檢察署110年度調偵字第2330號）
，提起上訴，本院判決如下：
    主  文
原判決撤銷。
胡政遠犯過失傷害罪，處拘役拾伍日，如易科罰金，以新臺幣壹
仟元折算壹日。
    事  實
一、胡政遠於民國110年5月10日15時36分許，騎乘車牌號碼000-
    0000號普通重型機車，沿臺南市○○區○○○路由南往北方向行
    駛，途經該路與○○○街之交岔路口時，本應注意行車時速不
    得超過該路段限速之50公里，且應注意車前狀況，並隨時採
    取必要之安全措施。又依當時天候晴、日間自然光線充足、
    路面乾燥、無缺陷、無障礙物、視距良好等情狀，客觀上並
    無不能注意之情事。竟疏未注意及此，貿然超速前行。適有
    許敏華騎乘車牌號碼000-000號普通重型機車，亦疏未注意
    機車行駛變換車道時，應讓直行車先行，並注意安全距離，
    即貿然向左變換車道。待胡政遠發現時已閃煞不及，因而發
    生碰撞，二人均人車倒地，致許敏華受有全身多處擦挫傷、
    左下肢皮膚壞死及皮下血腫之傷害；胡政遠亦受有頭部外傷
    、下巴撕裂傷約3公分、四肢多處擦挫傷、背部挫傷等傷害
    。
二、案經許敏華訴由臺南市政府警察局永康分局報告臺灣臺南地
    方檢察署檢察官偵查起訴。
    理  由
壹、證據能力部分：
    本件認定事實所援引具傳聞性質之言詞或書面證據，關於證
    據能力，提示當事人均對之表示同意有證據能力，亦未於本
    案言詞辯論終結前聲明異議，而本院審酌該等被告以外之人
    審判外陳述作成當時之過程、內容、功能等情況綜合判斷，
    認具備合法可信之適當性保障而具證據能力，得採為認定事
    實之基礎，合先敘明。
貳、實體部分：
一、訊據被告胡政遠對於上揭犯罪事實坦承不諱（見警卷第15-1
    9頁、偵卷第9頁、交易卷第28頁、本院卷第105頁），核與
    告訴人許敏華指訴情節大致相符（見警卷第3-7頁、偵卷第9
    頁、交易卷第31頁），復有道路交通事故現場圖、道路交通
    事故調查報告表（一）、（二）、告訴人之開元骨外科診所
    診斷證明書、被告之國立成功大學醫學院附設醫院診斷證明
    書、現場照片、行車紀錄器錄影光碟暨畫面擷取照片（見警
    卷第27-87頁）等在卷可資佐證。是被告之任意性自白與事
    實相符，堪以採信。
二、經原審勘驗被告機車之行車紀錄器影像發現（見交簡卷第19
    -25頁），被告之機車車速，自臺南市○○區○○○路與○○○路000
    巷交岔路口處之雙黃色行車分向線起至二車發生撞擊時止，
    均等速行駛，原審請承辦員警丈量，被告騎乘機車行經臺南
    市○○區○○○路與○○○路000巷交岔路口處之雙黃色行車分向線
    起(見交簡卷第20頁下方照片)至二車撞擊前不遠處之○○○路
    與○○○路000巷(左方)、000巷(右方)交岔路口處雙黃色行車
    分向線(見交簡卷第21頁下方相片)止之距離為147.7公尺(見
    交簡卷第37頁)，被告共花費9秒鐘行經上揭二地點(見交簡
    卷第21頁下方相片)，推算出被告肇事當時之車速約為每小
    時59.08公里(計算式詳見原審交易卷第28頁)。而當地最高
    限速為每小時50公里，有道路交通事故調查報告表（一）之
    記載可稽(見警卷第29頁)。可知被告肇事當時確有超速之事
    實（超速約每小時9.08公里），此部分起訴事實雖未敘及，
    惟與起訴事實同一為起訴效力及，被告亦不爭執，本院自可
    認定。
三、本案事發前告訴人騎乘機車沿臺南市○○區○○○路由南往北方
    向，行駛於慢車道緊鄰快慢車道分隔線右側。被告則行駛於
    同向快車道上(見交簡卷第21頁)。雙方行駛至事發地點前，
    被告機車上行車紀錄器之畫面時間顯示15:49:07時，告訴人
    之機車已經開始打左方向燈，打方向燈之同時告訴人之機車
    即由機慢車道跨越快慢車道分隔線向左方變換車道(見交簡
    卷第22頁上方照片)，兩車相距確有一段相當之距離（被告
    表示大約5、60公尺，依相片觀之亦有5、6間店面以上距離
    ，見本院卷第45頁），其後於行車紀錄器畫面時間顯示15:4
    9:08時，二車即發生撞擊(見交簡卷第22頁下方照片)。依此
    可知，自告訴人打方燈同時機車左偏，至兩車發生撞擊，期
    間雖僅顯示約1秒鐘之時間，但兩車確有相當之距離，顯示
    被告車速相當快速，且未注意車前狀況，被告才會自後追撞
    告訴人已左偏之機車。　　
四、按汽車行駛時，行車速度，依速限標誌或標線之規定，無速
    限標誌或標線者，在未劃設車道線、行車分向線或分向限制
    線之道路，時速不得超過40公里，道路交通安全規則第93條
    第1項第1款訂有明文；又駕駛人應注意車前狀況，並隨時採
    取必要之安全措施，道路交通安全規則第94條第3項亦訂有
    明文。查被告考領有合格駕照，其騎乘機車上路，對於上述
    道路交通安全規則之注意義務，不得諉為不知。而案發當時
    天候晴、日間自然光線、柏油路面乾燥、無缺陷、無障礙物
    、視距良好等情形，有前揭道路交通事故調查報告表、現場
    照片附卷可稽，是被告應無不能注意之情事。則依本院前揭
    論述，被告騎乘機車至本案前揭路段行進時，當可看見告訴
    人亦騎乘機車欲變換車道左偏行駛，告訴人既有左偏變換車
    道之可能性，被告自應留意告訴人機車之動態，更應採取必
    要之安全措施，諸如減速，以因應告訴人左偏之可能。換言
    之，被告騎乘機車至前揭路段時，應有充足反應時間及距離
    可注意告訴人騎乘機車已左偏，能即時採取必要之安全措施
    ，應能避免兩車發生碰撞。茲被告竟仍以近60公里之時速於
    其原行駛之快車道超速行駛，以致發生本件車禍，其顯然有
    未注意車前狀況、未採取必要之措施及超速行駛之過失無疑
    。本件車禍經送鑑定結果亦認「一、許敏華駕駛普通重型機
    車，變換車道未讓直行車先行，未注意安全距離，為肇事主
    因。二、胡政遠駕駛普通重型機車，未注意車前狀況，為肇
    事次因。」有臺南市車輛行車事故鑑定會110年11月19日南
    市交鑑字第1101414244號函暨鑑定意見書1份（見調偵卷第1
    0-11頁）可參，益徵被告確有前揭違反注意義務之情事甚明
    。
五、告訴人確因本件車禍受有前述傷害，是告訴人所受之傷害與
    被告之過失行為間具有相當因果關係，應相當明確。另告訴
    人對於本件車禍事故之發生雖亦有前揭過失，惟此僅為被告
    量刑參考及民事責任上過失比例問題，不因此即解免被告之
    罪責。
六、綜上所述，本案事證明確，被告犯行堪以認定，應依法論科
    。　　
七、論罪：
（一）核被告所為，係犯刑法第284條前段之過失傷害罪。
（二）被告於肇事後，犯罪未被有偵查權之公務員或機關發覺前
      ，向到現場處理本件交通事故之臺南市政府警察局永康分
      局交通分隊警員自首，坦承犯行進而接受裁判，此有臺南
      市政府警察局永康分局交通分隊道路交通事故肇事人自首
      情形紀錄表1紙附卷（見警卷第83頁）可稽，其行為合乎
      自首之要件，爰依刑法第62條前段之規定減輕其刑。
參、撤銷改判之理由：
　　被告確有前揭所述之過失，原判決認被告無過失，即有未當
    。檢察官上訴略以：本件被告超速行駛且未注意車前狀況，
    被告為本件車禍肇事次因，原判決認告無過失，顯有未當等
    語，指摘原判決不當，為有理由，被告亦認檢察官上訴有理
    由（見本院卷第40頁），自應由本院將原判決撤銷改判，以
    期適法。
肆、量刑：
　　爰審酌被告並無犯罪前科，素行良好，告訴人受有前揭傷害
    ，被告亦受有傷害，迄今兩造並未達成民事和解，及被告與
    告訴人於本件車禍過失之程度，告訴人於原審量處之刑僅拘
    役30日（見交簡卷第45頁）。兼衡被告犯後坦承犯行，犯後
    態度堪稱良好。暨被告自陳大學在學中，現在無業，未婚，
    無子女，單親與父親同住等一切情狀，量處被告拘役15日，
    並諭知易科罰金之折算標準。
據上論斷，應依刑事訴訟法第369條第1項前段、第364條、第299
 條第1項前段，判決如主文。
本案經檢察官蘇榮照聲請簡易判決處刑，檢察官陳于文提起上訴
，檢察官章京文於本院到庭執行職務。
中　　華　　民　　國　　111 　年　　10 　　月　 26　　日
                  刑事第六庭    審判長法　官  吳勇輝
                                      法　官  黃國永
                                      法　官  吳錦佳
以上正本證明與原本無異。
如不服本判決應於收受送達後20日內向本院提出上訴書狀，其未
敘述上訴理由者，並得於提起上訴後20日內向本院補提理由書（
均須按他造當事人之人數附繕本）「切勿逕送上級法院」。
　　　　　　　　　　　　　　　　　　　書記官  黃雅雲
中　　華　　民　　國　　111 　年　　10　　月　　26　　日

附錄本案論罪科刑法條：
中華民國刑法第284條
因過失傷害人者，處 1 年以下有期徒刑、拘役或 10 萬元以下
罰金；致重傷者，處 3 年以下有期徒刑、拘役或 30 萬元以下
罰金。